臺灣高等法院臺中分院刑事判決
111年度上易字第824號
上  訴  人  臺灣南投地方檢察署檢察官
被      告  蔡名兆

 


上列上訴人因被告毀棄損壞案件，不服臺灣南投地方法院110年
度易字第215號中華民國111年7月12日第一審判決（起訴案號：
臺灣南投地方檢察署109年度偵字第4209號），提起上訴，本院
判決如下：
    主  文
上訴駁回。
    理  由
一、本案經本院審理結果，認第一審判決認事、用法及量刑均無
    不當，應予維持，並引用第一審判決書記載之犯罪事實、證
    據及理由（如附件）。
二、檢察官不服原判決提起上訴，其上訴理由略以：
　㈠被告蔡名兆前於民國105年間因公共危險案件，經臺灣臺中地
    方法院（下稱臺中地院）以105年度中交簡字第1082號刑事簡
    易判決判處有期徒刑3月確定；復於105年間因公共危險案件
    ，經臺中地院以105年度中交簡字第3920號刑事簡易判決判
    處有期徒刑4月，嗣經上訴後，由臺中地院以106年度交簡上
    字第7號刑事判決駁回上訴確定，上開2案再經臺中地院以10
    6年度聲字第3552號刑事裁定合併應執行刑為有期徒刑6月確
    定；又於105年間因公共危險案件，經臺中地院以105年度審
    交簡字第1429號刑事簡易判決判處有期徒刑5月，嗣經上訴
    後，由臺中地院以106年度交簡上字第11號刑事判決駁回上
    訴確定，經與上開有期徒刑6月接續執行後，於107年8月6日
    縮刑期滿執行完畢。然被告不知悔改，於執行完畢後之5年內，
    故意再犯本案有期徒刑以上之罪，是顯已符合刑法第47條第
    1項累犯之法定要件，而屬累犯。
  ㈡原審雖認不依累犯規定加重其刑。然：
  ⒈依司法院釋字第775號解釋理由書（下稱上開解釋理由書）
　　，認刑法第47條第1項規定尚不違憲，是其仍屬現行有效之法
    規範，則身為法律適用者之法官，自應毫無裁量餘地、有義務
    依現行法為裁判。本案被告係於有期徒刑執行完畢後，5年內故
    意再犯本案犯罪，顯然已符合立法、修正理由所述「特別惡性
    」、「犯罪行為人之刑罰反應力薄弱」之情形，原審判決未說
    明被告所為犯行有何上開解釋理由書中所列舉「最低法定本刑6
    月有期徒刑，累犯加重結果，最低本刑為7月有期徒刑」此一
    可能致不得易科罰金或易服社會勞動之過苛情形，或有無「於不符
    合刑法第59條所定要件之情形下，致生行為人所受之刑罰超
    過其所應負擔罪責」等情形，即未於主文宣告被告為累犯，
    應有判決不附理由之違法情事。況
　　且，本案於量刑上，並無上開解釋理由書所指若判處累犯加重其
    刑，有使被告人身自由因此遭受過苛侵害之情事。故原審於
    量刑上，亦應無裁量餘地，有義務依刑法第47條第1項規定加
    重其刑，否則即有違背法令之違誤。
  ⒉本案被告經檢察官提起公訴時，已於警卷、偵卷中，附有被
    告之刑案資料查註紀錄表，該刑案資料查註紀錄表並載有前揭被
    告之有期徒刑執行完畢等相關紀錄，是應可認檢察官於訴訟繫
    屬之時，即已主張並指出具體之證明方法。該刑案資料查註
    紀錄表屬公務員職務上製作之紀錄文書，依刑事訴訟法第159
    條之4第1款規定，應具有證據能力。且本案起訴書業於犯罪
    事實欄記載被告構成累犯之前科事實（詳見起訴書第1至2頁
    ），並於證據並所犯法條欄記載：被告為累犯，請依司法院
    釋字第775號解釋意旨，裁量是否依刑法第47條第1項規定，
    加重其刑。並於起訴卷宗內檢附被告前案紀錄表，又於審判
    期日經審判長提示並告以要旨，被告亦當庭表示沒有意見，
    已經合法調查，自屬完成嚴格證明程序，原審當應採為裁判
    基礎，且如前所述，應有義務依刑法第47條第1項之規定，
    對被告論以累犯並予以加重其刑。
  ⒊再者，檢察官於111年6月27日原審審理程序中，經審判長同意
    ，就被告本案所為是否構成累犯乙情，當庭詢問被告，被告
    對檢察官所主張構成累犯之事實並無反對之意思表示。其後
    ，檢察官亦辯論稱：被告於107年8月6日執行完畢後，於
　　109年5月17日故意再犯本案有期徒刑以上之罪，為累犯，如
    加重其刑並無罪刑不相當之情況，請求依累犯規定加重其刑
　　。足認檢察官自已具體提出證據方法並說明被告構成累犯之原
    因，並說明應予加重之理由，是原判決認檢察官未指明證明方
    法，應有判決違背法令及判決不備理由之違誤。
  ㈢最高法院大法庭就提案之法律爭議作成之裁定，對於提案庭提
    交之案件有拘束力，提案庭必須依照大法庭裁定之法律見解作
    出該案終局判決，法院組織法第51條之10定有明文，此為「
    大法庭制度」運作之關鍵核心。再者，法院組織法第51條之1
    0所稱「拘束力」，係指提案庭就提交案件，應以大法庭裁定
    所表示之法律見解為基礎，為本案終局裁判。但大法庭裁定內
    之旁論無拘束提案庭之拘束力，最高法院辦理大法庭案件應行注
    意事項第48點亦定有明文。依上揭規定，大法庭裁定性質屬
    於中間裁定，其拘束力僅針對「提案庭提交之案件」，不及於
    其他訴訟案件，此因大法庭為本案上訴三審程序的一部分，
    大法庭裁定係基於審判權之作用，在案件當事人參與下，針
    對具體個案，在具體個案事實之連結下所表示之法律見解，也
    僅對於該案件以及當事人發生個案效力，而不具通案效力，此
    亦大法庭制度基於司法權作用所使然，核與過往以判例選編、
    決議方式，由最高法院在具體個案之外以司法行政作用表示
    法律見解，且具有法規範般之通案之拘束力，存有本質上之差異
    。既大法庭之裁定主文，都不生通案拘束力，遑論大法庭裁定內
    之旁論，得於所有個案中，拘束所有下級審法院，否則無異侵
    害審判之獨立性。從而，最高法院刑事大法庭110年度台上大
    字第5660號裁定理由所稱：「至一般附隨在卷宗內之被告前
    案紀錄表，係司法機關相關人員依憑原始資料所輸人之前案紀
    錄，僅提供法官便於瞭解本案與他案是否構成同一性或單一性
    之關聯、被告有無在監在押情狀等情事之用，並非被告前案徒
    刑執行完畢之原始資料或其影本，是檢察官單純空泛提出被告
    前案紀錄表，尚難認已具體指出證明方法而謂盡其實質舉證
    責任」，不僅並無任何拘束效力，其論述內容，更有混淆證據能
    力與證明力層次之嫌，而其進而推論前案紀錄表並無證明力，亦
    有實質侵害事實審法院在個案上對於證據評價之職權之虞。
    是原審不應執存有爭議之上開大法庭裁定內容，遽認被告之
    全國刑案資料查註表等前科紀錄，非屬檢察官舉證之實質、具
    體提出，而不予以採納、審酌。
  ㈣再者，原審雖將被告前開前案紀錄，置於刑法第57條第5款「
    犯罪行為人之品行」之框架下審酌，然此舉應屬混淆刑法第47
    條第1項累犯與第57條量刑因子之意義。此乃因刑法第
　　57條第5款之「犯罪行為人之品行」，未必僅指行為人過去之犯
    罪習性，亦包含行為人之生活品德、人格特徵等，反觀刑法
    第47條第1項之累犯成立，僅限於「故意犯罪」始有適用之餘
    地，二者不論係在舉證責任層面或係適用範圍層面，均有所不
    同，亦因此，兩者在量刑事實調查所踐行之程序亦有所差異（嚴
    格證明與自由證明之別）。又成立累犯者，其「犯罪行為人之
    品行」與法定刑「是否加重」、「如何加重（加重比例）」關
    係，為決定「處斷刑」上下界限時所考量之要素之一。而法
    院於科刑時援用「犯罪行為人之品行」、刑法第57條其他各款
    等事項並審酌其他一切情狀為決定輕重之標準，「犯罪行為人
    之品行」，則屬決定「宣告刑」之量刑因子。雖同為「犯罪人
    之品行」，然於「處斷刑」、「宣告刑」之作用，似不相同。
    上開裁定認為檢察官不得以該列為量刑審酌之事由應改論以累犯
    並加重其刑為由，指摘原判決未依累犯規定加重其刑違法或不
    當而提起上訴，已不當跨越立法與司法權力分立之紅線，而有違
    憲之虞，要難認同。綜上所述，原判決認事用法尚嫌未洽，
    請將原判決撤銷，更為適當合法之判決。
三、經查：　　
  ㈠被告構成累犯之事實及應加重其刑之事項，均應由檢察官主
    張並具體指出證明之方法後，經法院踐行調查、辯論程序，
    方得作為論以累犯及是否加重其刑之裁判基礎。此為最高法
    院最近一致之見解。此因刑事訴訟法第161條第1項所規定檢
    察官舉證責任之範圍，除犯罪構成事實、違法性、有責性及
    處罰條件等事實外，尚包括刑罰加重事實之存在及減輕或免
    除事實之不存在。故檢察官應於法院調查證據時，提出足以
    證明被告構成累犯事實之前案徒刑執行完畢資料，例如前案
    確定判決、執行指揮書、執行函文、執行完畢（含入監執行
    或易科罰金或易服社會勞動執行完畢、數罪係接續執行或合
    併執行、有無被撤銷假釋情形）文件等。檢察官如單純空泛
    提出被告前案紀錄表（並非被告前案徒刑執行完畢之原始資
    料或其影本），尚難認已具體指出證明方法而謂盡其實質舉
    證責任。而被告有無累犯之事實，陷於真偽不明，法院未為
    補充性調查，因而未認定被告構成累犯之情形，係檢察官承
    擔舉證不足之訴訟結果責任使然，符合實質舉證責任中舉證
    不足之危險負擔原理，法院並無調查職責未盡可言。又檢察
    官應於科刑證據資料調查階段就被告之特別惡性及對刑罰反
    應力薄弱等各節，例如具體指出被告所犯前後數罪間，關於
    前案之性質（故意或過失）、前案徒刑之執行完畢情形（有
    無入監執行完畢、在監行狀及入監執行成效為何、是否易科
    罰金或易服社會勞動〔即易刑執行〕、易刑執行成效為何）
　　、再犯之原因、兩罪間之差異（是否同一罪質、重罪或輕罪
　　）、主觀犯意所顯現之惡性及其反社會性等各項情狀，俾法
    院綜合判斷。從而，被告是否依刑法第47條規定加重其刑，
    於前階段構成累犯事實為檢察官之實質舉證責任，而後階段
    加重量刑事項為檢察官之說明責任，均應由檢察官分別負主
    張及具體指出證明方法之責。倘檢察官未主張或具體指出證
    明方法時，法院不予調查，而未論以累犯或依累犯規定加重
    其刑，即難謂有應調查而不予調查之違法。再者，基於累犯
    資料、素行資料本來即可以在刑法第57條第5款「犯罪行為
    人之品行」中予以負面評價，自仍得列為量刑審酌事項。且
    此時已對被告所應負擔之罪責予以充分評價，依重複評價禁
    止之精神，自無許檢察官事後循上訴程序，以此為由，指摘
    原判決未依累犯規定加重其刑違法或不當（最高法院110年
    度台上字第5660號判決意旨參照）。
　㈡本案起訴書雖有犯罪事實欄內敘明被告係於前案執行完畢5年
    內，再犯本案有期徒刑以上之罪，為累犯之事實，且於原審
    審理就上開構成累犯之刑罰加重事實詢問被告，被告均表示
    沒有意見（見原審卷第465至466頁）。但檢察官於原審審判
    期日，並未被告有何特別惡性及對刑罰反應力薄弱情形，而
    有加重其刑之必要性，為具體之說明，僅係表明：被告如加
    重其刑並無罪刑不相當之情況，請求依累犯加重等語（見原
    審卷第467頁）。是依前述之說明，原審檢察官於量刑辯論
    階段，對於被告是否要加重其刑一節，並未具體指出被告所
    犯前後數罪間之各項情狀，以供法院綜合判斷，難認已盡其
    應盡之說明責任。再者，原審已將被告上開檢察官認為構成
    累犯之科刑加重事實，於量刑審酌事由內予以負面評價，本
    乎前科形成累犯處斷刑或作為宣告刑事由之裁量，只須滿足
    其一，其評價即足，依重複評價禁止之精神，則檢察官以此
    為由，事後循上訴程序，指摘原判決未依累犯規定加重其刑
    違法或不當，自難認有理由。
　㈢最高法院大法庭制度目的在替代原先之「判例」、「決議」
    制度，使統一法律見解之功能回歸司法權作用。依法院組織
    法第51條之2第1項之規定，最高院各審判庭發現有法律解見
    解歧異（包括積極歧異、潛在歧異）時即有法定提案義務（
　　另依同法第51條之3規定，於發現法律見解具有原則重要性
    之情形，亦得提案）；且於各審判庭提案後，依同法第51條
    之10規定，大法庭之裁定對提案庭提交之案件有拘束力，即
    提案庭有遵守大法庭裁定之義務，必須依照大法庭裁定之法
    律見解，作出該案之終局判決，但大法庭裁定僅生個案效力
　　，不生通案效力。惟提案庭作出之終局判決（即提案之本案
    判決），成為最高法院之「判決先例」，其他各審判庭若有
    不同法律見解，須再次開啟徵詢、向大法庭提案等程序，否
    則即應採取與先前裁判相同之見解，以確保各審判庭間（橫
    向）法律見解之一致性。另透過審級制度，下級審對於該項
    統一之法律見解，亦應遵循，由此達成縱向法律見解之統一
　　。從而，對事實審有拘束力者係本案判決，而非大法庭裁定
　　。本件原審判決引用之統一法律見解，雖誤引用最高法院刑
    事大法庭裁定之字號，而與上開說明不符，但上開統一法律
    見解，業經最高法院提案庭受拘束而載明於該案之本案判決
    內，而對下級審產生拘束力。至於上訴意旨㈢內「」所引用
    之本案相關最高法院刑事大法庭裁定理由，係就該裁定主文
    所為之理由說明，非屬旁論，更何況此部分亦載明於該案之
    本案判決，基於前述說明之審級制度原理，所有下級審應一
    體遵循，否則即無法達到統一法律見解之目的。是以，上訴
    意旨㈢顯係對最法院大法庭制度之誤會，亦難認為有理由。
四、綜上，原審尚無濫用量刑職權之情事，故檢察官上訴為無理
    由，應予駁回。
據上論斷，應依刑事訴訟法第373條、第368條，判決如主文。
本案經檢察官張桂芳提起公訴，檢察官林孟賢提起上訴，檢察官
林弘政到庭執行職務。
中　　華　　民　　國　　111 　年　　10　　月　　19　　日
           刑事第十一庭    審判長法　官   張  意  聰
                                 法　官   林  清  鈞
                                 法　官   周  瑞  芬
以上正本證明與原本無異。
不得上訴。
　　　　　　　　　　　　　　　　 書記官   涂  村  宇
中　　華　　民　　國　　111 　年　　10　　月　　19　　日
附件：
臺灣南投地方法院刑事判決　
110年度易字第215號
公  訴  人  臺灣南投地方檢察署檢察官 
被      告  蔡名兆  
　　　　　　　　　
　　　　　　　　　
　　　　　　　　　
　　　　　　　　　
上列被告因毀棄損壞案件，經檢察官提起公訴（109年度偵字第4
209號），被告在本院準備程序進行中就被訴事實為有罪之陳述
，經告以簡式審判之旨，並聽取當事人之意見後，本院裁定獨任
依簡式審判程序，判決如下：
    主  文
蔡名兆共同犯毀損他人物品罪，處拘役肆拾日，如易科罰金，以
新臺幣壹仟元折算壹日。
    事  實
一、蔡名兆、張祐嘉曾為或現為申福順之員工。蔡名兆、張祐嘉
    (業經本院判決確定)、申福順(經本院裁定停止審判)於民國
    109年5月17日19時8分許，共同前往張佑誠住處，因無人應
    門，蔡名兆、申福順、張祐嘉竟共同基於無故侵入住宅及毀
    損他人物品之犯意聯絡，於同日19時8分至27分許間，共同
    以屋外隨手拾得之石頭毀損窗外欄杆、紗窗並敲破張佑誠住
    處窗戶，申福順再以腳踹開張佑誠住處木門，致門把脫落不
    堪使用後，3人共同進入屋內，因未覓得張佑誠，乃各自離
    去。
二、案經張佑誠訴由南投縣政府警察局南投分局報告臺灣南投地
    方檢察署檢察官偵查起訴。    
    理  由
一、認定犯罪事實所憑之證據及理由：
  ㈠被告蔡名兆於本院審理中坦承不諱，核與告訴人張佑誠警詢
    及偵查中之證述、同案被告張佑嘉於本院審理時之供述情節
    相符(見警卷第34至37、40至43、44至47頁；偵卷第20至22
    頁；本院卷第229至231頁)，並有現場及監視器擷取照片34
    張、車輛詳細資料報表2份、告訴人與同案被告申福順、張
    祐嘉及張景復通訊軟體LINE對談紀錄擷取畫面、內政部警政
    署刑事警察局109年7月22日刑生字第1090057575號鑑定書、
    南投縣政府警察局刑事案件現場勘察報告各1份附卷可稽(見
    警卷第53至79頁；偵卷第24至36頁)，足認被告前開任意性
    自白與事實相符。
　㈡從而，本件事證明確，被告犯行堪予認定，應予依法論科。
二、論罪科刑：
  ㈠核被告所為，係犯刑法第306條第1項之侵入他人住宅及同法
    第354條之毀損他人物品罪。被告與同案被告申福順、張祐
    嘉就上開犯行，具有犯意聯絡及行為分擔，應論以共同正犯
    。又被告所為之侵入住宅及毀損犯行，在自然意義上有重疊
    合致之處，且犯罪目的單一，係以一行為同時觸犯上開2罪
    ，為想像競合犯，應依刑法第55條前段之規定，從一重論以
    毀損他人物品罪。
　㈡被告固有檢察官起訴書犯罪事實欄所記載之公共危險前科，
    惟檢察官就被告構成累犯之事實及應加重其刑事項，並未具
    體指出證明之方法，參照最高法院刑事大法庭110年度台上
    大字第5660號裁定意旨，僅將被告之前科紀錄列入刑法第57
    條第5款「犯罪行為人之品行」之量刑審酌事由，爰不依累
    犯規定加重其刑。
  ㈢爰以行為人之責任為基礎，審酌被告與同案被告申福順、張
    祐嘉共同任意毀損告訴人張佑誠之住處欄杆、紗窗、窗戶及
    木門，而未經告訴人同意，進入告訴人之住宅，使告訴人蒙
    受財產上損失，且迄未賠償告訴人所受損失，所為實應非難
    。惟念及被告犯後坦承犯行之犯後態度；復考量被告犯罪之
    動機、目的、手段、所生損害；兼衡被告前有因公共危險案
    件經判決確定，並執行完畢之前科素行；並參酌其自陳高職
    畢業之智識程度，經濟狀況普通，入監前從事打石工，月收
    入大約新臺幣3萬元，都是由妹妹為其負擔開刀及居住在長
    照中心之費用之家庭生活經濟狀況（見本院卷第467頁）等
    一切情狀，量處如主文所示之刑，並諭知易科罰金之折算標
    準。  
三、如不服本件判決，得自收受送達之翌日起20日內，表明上訴
    理由，向本院提起上訴狀（須附繕本）。
據上論斷，應依刑事訴訟法第273條之1第1項、第299條第1項前
段，判決如主文。
本案經檢察官張桂芳提起公訴，檢察官林孟賢到庭執行職務。
中　　華　　民　　國　　111 　年　　7 　　月　　12　　日
                        刑事第二庭    法  官  顏紫安
以上正本與原本無異。
如不服本判決應於收受送達後20日內向本院提出上訴書狀，並應
敘述具體理由；其未敘述上訴理由者，應於上訴期間屆滿後20日
內向本院補提理由書（均須按他造當事人之人數附繕本）「切勿
逕送上級法院」。
告訴人或被害人如對於本判決不服者，應具備理由請求檢察官上
訴，其上訴期間之計算係以檢察官收受判決正本之日期為準。
                                      書記官  劉芳竺
中　　華　　民　　國　　111 　年　　7 　　月　　12　　日
附錄本判決論罪科刑法條：
中華民國刑法第306條
（侵入住居罪）
無故侵入他人住宅、建築物或附連圍繞之土地或船艦者，處1年
以下有期徒刑、拘役或9千元以下罰金。無故隱匿其內，或受退
去之要求而仍留滯者，亦同。
中華民國刑法第354條
（毀損器物罪）
毀棄、損壞前二條以外之他人之物或致令不堪用，足以生損害於
公眾或他人者，處2年以下有期徒刑、拘役或1萬5千元以下罰金
。